臺灣桃園地方法院交通事件裁定　　　　 96年度交聲字第874號
原處分機關　交通部公路總局新竹區監理所桃園監理站
異　議　人
即受處分人　甲○○
上列異議人即受處分人因違反道路交通管理處罰條例案件，對於
交通部公路總局新竹區監理所桃園監理站民國96年12月4 日所為
之處分（原處分案號：桃監裁罰字第裁52-DB0000000號），聲明
異議，本院裁定如下：
    主  文
原處分撤銷。
甲○○不遵守公路機關依道路交通管理處罰條例第五條規定所發
布之命令，處罰鍰新臺幣玖佰元，並記違規點數壹點。
    理  由
一、按為維護道路交通安全與暢通，公路或警察機關於必要時，
    得指定某線道路或某線道路區段禁止或限制車輛通行。又汽
    車駕駛人不遵守公路或警察機關，依（道路交通管理處罰條
    例）第5 條規定所發布命令者，處新臺幣900 元以上1,800
    元以下罰鍰。且汽車駕駛人有第60條第1 項、第2 項第1 款
    至第3 款情形之一者，除依原條款處罰鍰外，並予記違規點
    數1 點。道路交通管理處罰條例第5 條第1 款、第60條第2
    項第2 款、第63條第1 項第1 款均定有明文。
二、查本件異議人即受處分人甲○○於民國96年8 月29日8 時44
    分許，駕駛車牌號碼556 ─GB號營業貨運曳引車（砂石車）
    行駛桃園縣蘆竹鄉○○路與中正北路口處，經桃園縣政府警
    察局大園分局警員以異議人有違反道路交通管理處罰條例第
    60條第2 項第2 款之違規行為當場攔停並掣單舉發，異議人
    於應到案日期96年9 月13日前之96年8 月31日向原處分機關
    提出申訴陳述意見，原處分機關函請舉發單位調查結果，仍
    認異議人有上開違規行為，原處分機關乃依前揭道路交通管
    理處罰條例第60條第2 項第2 款及違反道路交通管理事件統
    一裁罰基準表等規定，於96年12月4 日裁處受處分人罰鍰新
    臺幣（下同）1,500 元，並記違規點數1 點，此有舉發違反
    道路交通管理事件通知單、本案裁決書、桃園縣政府警察局
    大園分局96年9 月29日園警分交字第0964025181號函等件在
    卷可稽，合先敘明。
三、聲明異議意旨略以：異議人於96年8 月29日駕駛556-GB號營
    業貨運曳引車直行桃園縣蘆竹鄉○○路，於行經中正路、南
    竹路口時，為警攔停掣單舉發異議人「砂石車行駛未開放路
    線」之違規行為，惟該處路口並未設有禁止通行之標誌，異
    議人誤行系爭未開放之路段實非故意，為此特具狀聲明異議
    ，懇請撤銷原處分云云。
四、異議人固坦承其駕駛上揭砂石車，於96年8 月29日8 時44分
    許，行經桃園縣蘆竹鄉○○路與中正路口，並為桃園縣政府
    警察局大園分局執勤員警查獲舉發之事實，惟辯稱：前述路
    段並未設有禁止砂石車標誌，異議人實非故意違規云云。經
    查：
  (一)桃園縣政府業於91年7 月9 日以府交運字第0910146918號函
    發函公告開放砂石車行駛路線暨時段，又該路線於96年1 月
    25日更新，其中，「項次24桃6 線『蘆竹鄉○○路（富國路
    至大竹路段）』」係砂石車開放行駛之路線，其餘南竹路段
    均未開放砂石車行駛，此有桃園縣政府警察局大園分局96年
    9 月29日園警分交字第0964025181號函及桃園縣政府交通局
    全球資訊網砂石車開放行駛路線查詢一覽表在卷足佐，是已
    可認定異議人駕駛砂石車行經客觀上未開放砂石車行駛之路
    段。且此公告開放與否暨其更新，乃公路機關依據道路交通
    管理處罰條例第5 條第1 款所發布之指定道路區段限制車輛
    命令之調整，此與主管機關依據同條例第4 條「駕駛人駕駛
    車輛或行人在道路上，應遵守道路交通標誌、標線、號誌之
    指示、警告、禁制規定，並服從執行交通勤務之警察或依法
    令執行指揮交通及交通稽查任務人員之指揮。」、「前項道
    路交通標誌、標線、號誌之指示、警告、禁制規定、樣式、
    標示方式、設置基準及設置地點等事項之規則，由交通部會
    同內政部定之。」所設標誌之一般禁制效力不可混為一談，
    異議人辯稱其行駛路段沿途均未設有禁止通行標誌，並未違
    規云云，尚有誤會。
  (二)又按違反行政法上義務之行為非出於故意或過失者，不予處
    罰，行政罰法第7 條第1 項定有明文。且人民違反法律上之
    義務而應受行政罰之行為，法律無特別規定時，雖不以出於
    故意為必要，仍須以過失為其責任條件。但應受行政罰之行
    為，僅須違反禁止規定或作為義務，而不以發生損害或危險
    為其要件者，推定為有過失，於行為人不能舉證證明自己無
    過失時，即應受處罰，司法院大法官會議著有釋字第275 號
    解釋文可供參照；是以，縱使違反行政法上義務之行為人主
    觀上非出於故意而為，但若不能證明其無過失，即應推定為
    有過失，並據以論處應有之行政處罰。本件異議人駕駛砂石
    車行經未開放之路段，係違反禁止規定，縱使無證據證明其
    係出於故意，但以其聲明異議狀中所自承其駕駛砂石車維生
    之情，其當應對部分路段禁止砂石車行駛之事知之甚詳，而
    其又未能舉證自己並無過失，是揆諸上開解釋意旨，異議人
    自應受此有過失之不利推定，在別無反證推翻此推定之情況
    下，異議人過失駕駛砂石車行經禁行路段，因而違反公路機
    關發布之命令之違規事實甚明，其辯稱非出於故意，尚不足
    以據此為對異議人有利之認定。
五、原處分機關依道路交通管理處罰條例第60條第2 項第2 款規
    定，裁處異議人罰鍰1,500 元並記違規點數1 點固非無見，
    惟查，本件應到案日期為96年9 月13日，異議人業於96年8
    月31日向原處分機關陳述意見（方由原處分機關函轉至舉發
    單位查明），尚未逾應到案日期，此有上開桃園縣政府警察
    局大園分局函附卷可稽，依據違反道路交通管理事件統一裁
    罰標準表裁處罰鍰金額應為900 元，原處分機關未依上開規
    定裁處，而裁處罰鍰1,500 元，難謂允洽，故本件異議人所
    辯雖無理由，但原處分既有上述不當之處，本院自應將原處
    分撤銷，並改處如主文所示之罰鍰，並記違規點數1 點。
六、據上論斷，應依道路交通案件處理辦法第20條前段，道路交
    通管理處罰條例第60條第2 項第2 款、第63條第1 項第1 款
    ，裁定如主文。
中　　華　　民　　國　　96　　年　　12　　月　　31　　日
                  交通法庭    法  官   吳勇毅
以上正本證明與原本無異。
如不服本裁定，應於裁定送達後5 日內向本院提出抗告狀。
　　　　　　　　　　　　　　　書記官　陳奕珽
中　　華　　民　　國　　96　　年　　12　　月　　31　　日
